臺灣高雄地方法院刑事判決　　　　　　　　　　　　九十三年度交簡上字第一九號
　　上　訴　人
　　即　被　告　丙○○
右列上訴人因過失傷害案件，不服本院交通法庭九十二年度交簡字第二一九二號中華
民國九十二年十二月十八日第一審判決（聲請簡易判決處刑案號：九十二年度偵字第
一八七二六號），提起上訴，本院判決如左：
    主  文
原判決撤銷。
丙○○因過失傷害人，處拘役伍拾伍日，如易科罰金，以參佰元折算壹日。緩刑貳年
。
    事  實
一、丙○○明知未考領有汽車駕駛執照，不得駕駛汽車，竟於民國九十二年五月十二
    日中午十二時十分（聲請簡易判決處刑書誤載為四十分）許，駕駛車牌號碼ＸＳ
    ─二四○六號自用小客車，在高雄市○○區○○路與維新街無號誌交岔路口行駛
    時，本應注意汽車在雙向四車道行駛變換車道時，應讓直行車先行，並注意安全
    距離，以避免道路交通事故之發生，而依當時天候晴朗，日間自然光線，柏油路
    面乾燥無缺陷，亦無其他障礙物，視距良好，且依其智識、能力亦無不能注意之
    情事，詎疏未注意貿然自慢車道向左變換至快車道而未讓直行車先行，適有甲○
    ○騎乘車牌號碼ＹＺＰ─四三一號輕型機車，沿高雄市○○區○○路慢車道由南
    往北方向行駛至該無號誌交岔路口時，亦疏未注意減速慢行，即貿然將車直行駛
    入上開交岔路口，致所騎乘之輕型機車前輪右側撞及丙○○所駕駛自用小客車之
    左前翼子板，甲○○因而人、車倒地，並受有膝蓋挫擦傷左膝五×八公分、右膝
    五×六公分、右小腿多處挫擦傷、右胸挫傷等傷害。丙○○於肇事後，留在事故
    現場，並主動向前往肇事現場處理，且尚不知肇事者為何人之高雄市政府警察局
    交通大隊第十分隊警員戴記成坦承肇事，嗣並接受偵審裁判。
二、案經甲○○訴由臺灣高雄地方法院檢察署檢察官聲請簡易判決處刑。
    理  由
一、右揭事實，業據上訴人即被告丙○○於本院審理時坦承不諱，核與告訴人甲○○
    於警詢、偵查中指述之情節相符，並有道路交通事故調查報告表、高雄市政府交
    通局車輛行車事故鑑定委員會鑑定意見書、博正醫院診斷證明書、天祥診所診斷
    證明書各一紙及高雄市政府警察局交通大隊交通事故談話紀錄表二紙在卷可稽，
    被告此部分自白核與事實相符，應堪採信。
二、按未領有汽車駕駛執照不得駕駛汽車，為道路交通管理處罰條例第二十一條第一
    項第一款所明定；又汽車在雙向四車道行駛時，變換車道時，應讓直行車先行，
    並注意安全距離，道路交通安全規則第九十八條第一項第六款定有明文。雖被告
    未考領有汽車駕駛執照，然被告於本院審理時自承已開車十餘年等語（見本院第
    二十八頁），是此規定被告自應知悉甚詳，且為其駕車時所注意並確實遵守，況
    依當時天候晴朗，日間自然光線，柏油路面乾燥無缺陷，亦無其他障礙物，視距
    良好等情，有前揭道路交通事故調查報告表可憑，且依被告智識、能力亦無不能
    注意之情事，竟疏未注意貿然自慢車道向左變換至快車道而未讓直行車先行，致
    告訴人所騎乘之輕型機車前輪右側撞及被告所駕駛自用小客車之左前翼子板，因
    而人、車倒地，顯見被告於變換車道時並未讓同向之告訴人騎乘之輕型機車先行
    無訛，是被告只要稍加注意，理應有足夠的時間採取適當、安全之措施，以避免
    車禍之發生，詎駕車疏未注意及此而肇事，其駕駛行為有過失，灼然至明，而高
    雄市政府交通局車輛行車事故鑑定委員會亦同此認定「丙○○未讓行進中之車輛
    先行，為肇事主因（無照駕駛，違規）；甲○○行經無號誌之交岔路口未減速慢
    行，為肇事次因」，有該會九十二年七月十七日高市鑑字第九二○六一○○號鑑
    定意見書一紙附於警卷可參。又告訴人甲○○確因本件車禍受有膝蓋挫擦傷左膝
    五×八公分、右膝五×六公分、右小腿多處挫擦傷、右胸挫傷等傷害，此有博正
    醫院診斷證明書、天祥診所診斷證明書各一紙在卷可稽，是被告上開之過失行為
    與告訴人所受傷害間，顯有相當因果關係。雖告訴人亦有疏未注意減速慢行之過
    失，對於其因本件道路交通事故所受傷害之發生與範圍之擴大，固亦有過失，惟
    仍無解於被告過失責任之認定，附此敘明。本件事證明確，被告過失致人受傷之
    犯行洵堪認定。
三、核被告丙○○所為，係犯刑法第二百八十四條第一項前段之普通過失傷害罪。而
    被告於肇事後，犯罪未被發覺前，即主動向前往現場處理之高雄市政府警察局交
    通大隊第十分隊警員戴記成自首，並坦承肇事接受裁判之事實，有被告之談話紀
    錄表一紙在卷可憑，被告對未發覺之罪自首而受裁判，應依刑法第六十二條前段
    之規定，減輕其刑。又被告為汽車駕駛人，無駕駛執照駕車，因而致人受傷，依
    法應負刑事責任，應依道路交通管理處罰條例第八十六條第一項之規定，加重其
    刑，並依法先加後減之。
四、原審認被告罪證明確，予以論罪科刑，固非無見，惟查：(一)原審疏未就被告無照
    駕駛部分予以審理，並加重其刑，尚有未洽。(二)原判決依刑法第六十二條前段自
    首之規定，減輕其刑，主文卻諭知拘役之最高度五十九日，亦有未當。被告上訴
    意旨指摘原判決不當，雖無理由，惟原判決既有上開可議之處，自應由本院撤銷
    改判。爰審酌被告疏未注意採取必要之安全措施，致與告訴人發生擦撞而肇事，
    致使告訴人受有傷害，惡性非輕，惟念其前未有前科紀錄，有臺灣高雄地方法院
    檢察署刑案資料查註紀錄表及臺灣高等法院被告全國前案紀錄表各一份在卷可參
    ，素行尚稱良好，犯後坦承部分犯行，態度尚佳，且已與告訴人達成和解，有和
    解書一份在卷可參（見本院卷第七頁），及告訴人所受之傷勢，而告訴人就本件
    車禍之發生亦有上開過失等一切情狀，量處如主文所示之刑，並諭知易科罰金之
    折算之標準，以資懲儆。末查，被告前未曾受有期徒刑以上刑之宣告，已如前述
    ，其因一時疏於注意，致肇事使告訴人受傷，而於本院審理時坦承犯行，深具悔
    意，並與告訴人達成和解，且告訴人於本院審理時亦當庭表示願意原諒被告，信
    其經此偵、審程序及科刑判決之教訓，當知所警愓，而無再犯之虞，本院認前開
    對其所宣告之刑，以暫不執行為適當，爰併予宣告緩刑二年，以啟自新。
據上論斷，應依刑事訴訟法第四百五十五條之一第三項、第三百六十九條第一項前段
、第三百六十四條、第二百九十九條第一項前段，道路交通管理處罰條例第八十六條
第一項，刑法第二百八十四條第一項前段、第六十二條前段、第四十一條第一項前段
、第七十四條第一款，罰金罰鍰提高標準條例第一條前段、第二條，判決如主文。
本案經檢察官乙○○到庭執行職務。
中      華      民      國    九十三    年      二      月    二十七    日
                                    臺灣高雄地方法院刑事第三庭
                                        審判長法  官     黃仁松
                                              法  官     陳威龍
                                              法  官     陳玉聰
右正本證明與原本無異。
不得上訴。
                                              書記官     鄭淑臻
中    華    民    國      九十三    年      二      月      二十七      日
附錄本判決論罪科刑法條全文：
刑法第二百八十四條第一項前段
因過失傷害人者，處六月以下有期徒刑、拘役或五百元以下罰金。
